臺灣高等法院臺南分院刑事判決　　　　 96年度上訴字第978號
上　訴　人　臺灣雲林地方法院檢察署檢察官
被　　　告　甲○○
　　　　　　　　　　　3號
上列上訴人因被告毒品危害防制條例案件，不服臺灣雲林地方法
院96年度訴字第368號中華民國96年7月31日第一審判決（起訴案
號：臺灣雲林地方法院檢察署96年度毒偵字第247、336、623 、
649號），提起上訴，本院判決如下：
    主  文
原判決關於施用第一級毒品部分及所定執行刑部分撤銷。
甲○○施用第一級毒品，處有期徒刑玖月，減為有期徒刑肆月拾
伍日。又施用第一級毒品，處有期徒刑玖月，減為有期徒刑肆月
拾伍日。又施用第一級毒品，處有期徒刑玖月，減為有期徒刑肆
月拾伍日。又施用第一級毒品，處有期徒刑玖月，減為有期徒刑
肆月拾伍日；扣案之第一級毒品海洛因（淨重零點零伍公克）沒
收銷燬之，包裝袋一個，沒收。
其他上訴（即施用第二級毒品，所處有期徒刑捌月，減為有期徒
肆月部分）駁回。
本判決第二項撤銷改判部分及第三項駁回上訴部分，應執行有期
徒刑壹年貳月。扣案之第一級毒品海洛因（淨重零點零伍公克）
沒收銷燬之，包裝袋一個沒收。
    事  實
一、甲○○前於民國92年間，因施用毒品案件，經觀察、勒戒執
    行完畢，認無繼續施用毒品之傾向，由國防部南部地方軍事
    法院檢察署檢察官於92年3月26日以92年度偵字第26號不起
    訴處分確定。詎其仍不知悔悟，復基於施用第一級毒品海洛
    因（下稱海洛因）及第二級毒品甲基安非他命（下稱安非他
    命）之犯意，於96年1月17日採尿時起回溯2、3日之某時，
    在雲林縣斗六市郵局附近，以將海洛因摻水後，用注射針筒
    抽取混合液注射手臂血管之方式，施用海洛因1次。再於96
    年1月31日採尿時起回溯2、3日之某時，在雲林縣斗六市路
    邊，用注射針筒抽取混合液注射手臂血管之方式，施用海洛
    因1次。又於96年3月21日採尿時起回溯2、3日之某時，在雲
    林縣斗六市不詳地點，用注射針筒抽取混合液注射手臂血管
    之方式，施用海洛因1次，又於96年3月21日採尿時起回溯4
    日內之某時，以不詳方式，施用安非他命1次。分別於96年1
    月17日、1月31日及3月21日，因假釋付保護管束，至臺灣雲
    林地方法院檢察署接受採尿，經送驗結果分呈「嗎啡、甲基
    安非他命陽性」（3月21日採尿結果）及「嗎啡陽性」反應
    。末於96年4月21日採尿時起回溯2、3日之某時，在雲林縣
    斗六市不詳地點，以將海洛因摻水後，用注射針筒抽取混合
    液注射手臂血管之方式，施用海洛因1次，於96年4月21日0
    時5分，為警在雲林縣斗六市○○路138號洪揚醫院1樓廁所
    內查獲，並扣得第一級毒品海洛因（淨重0.05公克）及其所
    有供施用毒品分裝器各1支及沾有血跡衛生紙1糰，始悉上情
    。
二、案經臺灣雲林地方法院檢察署檢察官自動檢舉簽分偵辦及雲
    林縣警察局斗六分局報請臺灣雲林地方法院檢察署檢察官偵
    查起訴。
    理  由
一、訊據被告雖坦承施用海洛因之犯行，惟否認有施用安非他命
    之犯行，惟前揭犯罪事實業據被告於原審坦承不諱，並有檢
    驗呈「嗎啡陽性、甲基安非他命陽性」之臺灣檢驗科技股份
    有限公司濫用藥物尿液檢驗報告1紙及「嗎啡陽性」之臺灣
    檢驗科技股份有限公司濫用藥物尿液檢驗報告3紙附卷可稽
    。而扣案之第一級毒品海洛因（淨重0.05公克），經送法務
    部調查局鑑定結果，確認含「第一級第六項毒品海洛因成分
    」（見原審卷第17頁），屬第一級毒品，亦有該局鑑定通知
    書一紙附卷可稽，並有其所有供施用毒品之分裝器各1支及
    沾有血跡衛生紙1糰等物扣案可證，足認被告於原審之自白
    與事實相符，應可採信。又其前因施用毒品案件，經觀察、
    勒戒執行完畢，認無繼續施用毒品傾向，由軍事檢察官於92
    年3月26日為不起訴處分確定等情，有臺灣高等法院被告前
    案紀錄表在卷可按。本件被告4次施用第一級毒品海洛因、1
    次施用第二級毒品安非他命，事證明確，犯行洵可認定，應
    依法論科。
二、按被告或共犯之自白，不得作為有罪判決唯一證據，仍應調
    查其他必要證據，以察其是否與事實相符，刑事訴訟法第
    156條第2項定有明文。本件被告先後於96年1月17日、1月31
    日、3月21日及4月21日採尿送驗結果，其尿液呈嗎啡陽性反
    應（3月21日採尿並呈甲基安非他命陽性反應），固有前開
    濫用藥物尿液檢驗報告在卷可佐。然該檢驗報告，僅能佐證
    被告於96年1月17日、1月31日、3月21日及4月21日，各回溯
    4日內，各曾施用第一級毒品海洛因1次（3月21日回溯4日內
    並施用第二級毒品安非他命1次）之事實，至於被告於原審
    就自95年12月26日起至96年4月21日止，除前揭犯罪時間以
    外之時間，多次施用毒品海洛因之自白與本院所供不符，且
    除自白外並無其他證據可佐，自不得以其自白之唯一證據為
    有罪之認定。是被告施用第一級毒品犯行，本院認僅於96年
    1月17日、1月31日、3月21日及4月21日回溯2、3日之某時，
    各曾施用第一級毒品海洛因1次（3月21日回溯4日內之某時
    曾施用安非他命1次），至被告自白於其他時間，亦有多次
    施用毒品犯行，則乏積極證據可佐，自難單憑被告自白，而
    認定其有多次施用毒品行為，併此敘明。
三、又被告行為後，刑法第56條連續犯規定，業於94年1月7日修
    正刪除，並於95年7月1日施行，而對於施用毒品者其每次施
    用毒品行為，原則上應認均單獨成立1個犯罪行為（臺灣高
    等法院95年法律座談會刑事提案第13號研討結論參照），即
    每次施用毒品行為，均應該當毒品危害防制條例第10條規定
    構成要件，因此施用毒品成癮者，其多次施用毒品行為，在
    犯罪認識上應存在有數個犯罪為是，要難認係出於同一犯意
    為集合犯，自非起訴效力所及。再者，連續犯廢除，立法意
    旨乃在回歸連續犯數罪本質，並考慮刑罰公平原則，避免多
    次犯罪僅科以1次刑罰，引發鼓勵犯罪質疑，及犯罪次數與
    刑度輕重失衡流弊，為法界數10年來所凝聚並落實為法律修
    正共識，倘於連續犯規定廢除後，在接續犯或集合犯概念均
    不符合情形下，猶予擴張適用，則集合犯或接續犯概念，終
    將重蹈昔日連續犯覆轍，連續犯廢止目的將成泡影，刑法改
    革亦成空談。且我國過去司法實務上從未認定吸毒為集合犯
    ，所謂毒品成癮性僅是被告犯罪主觀動機，但成癮性不等於
    犯罪故意，成癮性亦非毒品罪專有現象，其他如特殊性癖好
    性犯罪或特殊偷竊犯罪，亦有成癮現象，除非時空密接接續
    犯罪，否則實難僅因成癮性，即可論以包括1罪。況乎被告
    於96年1月17日、1月31日、3月21日經採尿後檢驗呈嗎啡陽
    性反應（3月21日併呈安非他命陽性反應），對施用毒品應
    有所警惕為是，縱有犯意亦係另行萌生。若吸毒者藉口「延
    續單一犯意」而放肆吸毒，事後再向法院要求僅能論以包括
    1罪，要非此次刑法刪除連續犯初衷。此次刑法已於95年7月
    1日以後刪除連續犯，本院即不能再贊同將吸毒案件認為係
    集合犯，亦併為說明。
四、核被告先後4次吸食海洛因所為，均係犯毒品危害防制條例
    第10條第1項施用第一級毒品罪；又1次吸食安非他命所為，
    係犯毒品危害防制條例第10條第2項施用第二級毒品罪。被
    告施用毒品前後持有第一級、第二級毒品之行為，為施用第
    一級、第二級毒品行為所吸收，不另論罪。被告先後4次施
    用第一級毒品及1次施用第二級毒品之犯行，犯意各別，應
    予分論併罰。再被告所犯，係於中華民國96年4月24日前，
    而無該減刑條例第3條不得減刑事由，符減刑規定，依法減
    其宣告刑。
五、上訴駁回部分：原審就被告施用第二級毒品部分，因予適用
    毒品危害防制條例第10條第2項，並審酌被告犯後坦承犯行
    之情狀，量處有期徒刑8月，本院核其認事用法俱無不合，
    量刑亦稱妥適，檢察官上訴意旨指摘原判決量刑過輕，並無
    可取，為無理由，應予駁回。
六、撤銷改判部分：原判決以被告施用第一級毒品犯行之事證明
    確，因予論罪科刑，固非無見，惟查：(一)原判決在無其他積
    極證據足資佐證情形，遽依被告自白而逕認被告自95年12月
    26日起至96年4月21日止，習慣性地反覆施用第一級毒品海
    洛因多次云云。依前所述，核與刑事訴訟法第156條第2項：
    「被告自白，不得作為有罪判決之唯一證據」之規定有違；
    (二)原判決將被告於刑法修正後先後4次施用第一級毒品為警
    查獲施用毒品之犯行，以集合犯論處，亦有未洽。檢察官上
    訴意旨，執此指摘原判決關於施用第一級毒品部分不當，為
    有理由，應予撤銷改判，因被告犯數罪，已定應執行之刑，
    此部分既經上訴而撤銷，原定之執行刑亦失所附麗，應並予
    撤銷。
七、爰審酌被告前因施用毒品，經觀察勒戒後，猶犯相同罪行及
    施用毒品本質上為自戕行為，尚未嚴重破壞社會秩序或侵害
    他人權益，被告犯後坦承犯行等一切情狀，分別量處如主文
    第二項所示之刑，並與上訴駁回部分定應執行刑。扣案之毒
    品海洛因（淨重0.05公克）係查獲之第一級毒品，不問屬於
    犯人與否，應依毒品危害防制條例第18條第1項前段規定沒
    收銷燬之。至包裹上開海洛因之包裝袋1個，業經調查局鑑
    定時分重，自與第一級毒品海洛因可分離，其係毒品之外包
    裝，用於包裹海洛因，係被告所有供施用毒品所用之物，業
    據被告供明，應依刑法第38條第1項第2款之規定沒收之。至
    扣案之施用毒品器具注射針筒1支並無證據證明係被告所有
    ，又經被告否認所有，且分裝器1支及沾有血跡衛生紙1糰等
    物，業經被告於原審表示拋棄，均不另宣告沒收。
據上論斷，應依刑事訴訟法第368條、第369條第1項前段、第364
條、第299條第1項前段，毒品危害防制條例第10條第1項、第18
條第1項前段，刑法第51條第5款、第38條第1項第2款，中華民國
96年罪犯減刑條例第2條第1項第3款、第7條第1項、第10條第1項
，判決如主文。
本案經檢察官邱克斌到庭執行職務。
中　　華　　民　　國　　96　　年　　12　　月　　13　　日
                  刑事第二庭    審判長法　官  葉居正
                                      法　官  郭千黛
                                      法　官  洪碧雀
以上正本證明與原本無異。
施用第一級毒品部分如不服本判決，應於收受本判決後十日內向
本院提出上訴書狀。其未敘述上訴理由者並得於提起上訴後十日
內向本院補提理由書狀（均須按他造當事人之人數附繕本）「切
勿逕送上級法院」。
施用第二級毒品部分不得上訴。
　　　　　　　　　　　　　　　　　　　書記官  李梅菊
中　　華　　民　　國　　96　　年　　12　　月　　13　　日
附錄本判決論罪科刑法條：
毒品危害防制條例第10條
施用第一級毒品者，處六月以上五年以下有期徒刑。
施用第二級毒品者，處三年以下有期徒刑。
